Inventaris van microfilms en -fiches van elders berustende archiefbescheiden: Uitgiftebrieven van Gronden te Suriname, 1743-1764, 1778-1824
Nationaal Archief, Den Haag
Microfilms Uitgiftebrieven van Gronden te Suriname
Suriname Uitgiftebrieven van Gronden
1743-1824
GE105
17 inventarisnummers.
Geschreven en gedrukte documenten. Kennis van het 18e en 19e eeuwse handschrift is noodzakelijk.
Nationaal Archief, Den Haag
Directie van de Sociëteit van Suriname
De collectie uitgiftebrieven van gronden te Suriname bevat in chronologische volgorde de resoluties van de gouverneur van Suriname tot de uitgifte van een grondbrief aan diverse belanghebbenden. De jaargangen 1764-1777 ontbreken vanwege de zeer slechte materiële staat.
Archiefvorming
Geschiedenis van de archiefvormer
Deze stukken betreffen de uitgifte van gronden over de perioden 1743-1764 en 1778-1824 door het gouvernement in Suriname. Grond in Suriname werd uitgegeven onder "grondheerlijke" verhoudingen. De eigenaars verkregen de grond in "allodiaal eigendom en erfelijk bezit" van de Sociëteit van Suriname. De Sociëteit (en rechtsopvolgers) trad in feite op als souverein en eigenaar van de kolonie Suriname, op grond van het octrooi aan haar verleend door de Staten Generaal.
De grond was vrij van feodale verplichtingen, zoals bijvoorbeeld het verrichten van herendienst. Wel was de eigenaar verplicht aan een aantal voorwaarden te voldoen, zoals bijvoorbeeld het binnen een bepaalde tijd in cultuur brengen van de grond. Bleef een eigenaar in gebreke dan verviel de grond weer aan de Sociëteit van Suriname. De gronden werden uitgegeven door middel van grondbrieven, ook warrants genoemd, waarin de voorwaarden voor de uitgifte werden vastgelegd. De gouverneur van Suriname had de bevoegdheid tot uitgifte van gronden.
In het Regeringsreglement van 1815 voor Suriname werd die bevoegdheid toegekend aan de koning. Bij K.B. van 20 december 1820 werd een model-grondbrief vastgesteld. In principe bleef de uitgifte van gronden zoals die door de Sociëteit van Suriname had plaatsgevonden onveranderd en werd de grond uitgegeven in "allodiaal eigendom en erfelijk bezit".
Encyclopedie van Nederlandsch West-Indië, red. H.D. Benjamins en J.F. Snelleman, Den Haag-Leiden 1914-1917, p.337 e.v. G.J. van Grol, De grondpolitiek in het West-Indisch Domein der Generaliteit, 2 dln. 's-Gravenhage 1942, II, hoofdst. II.
Geschiedenis van het archiefbeheer
De verwerving van het archief
Duplicaatcollectie (Eigen bezit)
Inhoud en structuur van het archief
1.11
Inhoud
De registers bevatten in chronologische volgorde de resoluties van de gouverneur van Suriname tot de uitgifte van een grondbrief aan belanghebbende. In de registers van 1824 is bij elke resolutie een 'certificaat relatief', waarin de grond staat omschreven, en een plattegrond gevoegd. Alle registers, met uitzondering van de registers van 1821 en 1824, hebben een index op naam van belanghebbende met een verwijzing naar de pagina waarop de resolutie staat ingeschreven.
Het eerste register van 1824 (film nr. 1.1.1404) bevat een lijst waarin is opgenomen: datum van uitgifte van de grondbrief, naam van het betreffende erf of grond, naam van de belanghebbende en de ligging van het perceel/de percelen. Gronden die geen naam hadden kregen de eerste letter van de naam van de dichtstbijzijnde geografische plaats en een nummer
Bij het raadplegen van de films dient men er rekening mee te houden dat, als gevolg van de vaak slechte materiële staat van de stukken ten tijde van de verfilming, de films moeilijk tot nauwelijks leesbaar zijn.
In het overzicht staat per microfilm aangegeven welke jaren de stukken betreffen.
Aanwijzingen voor de gebruiker
Openbaarheidsbeperkingen
Volledig openbaar.
Materiële beperkingen
Na onderzoek bleek dat de stukken in de bundels 1764-1770 en 1770-1777 niet gerestaureerd en verfilmd konden worden als gevolg van de slechte materiële staat waarin zij verkeerden.
ARA, RAD-C.D., 1950, inv.nrs. 16 (A309) en 17 (A414).
Deze bundels ontbreken dus in onderstaand overzicht.
Aanvraaginstructie
Openbare archiefstukken kunnen online worden aangevraagd en gereserveerd. U kunt dit ook via de terminals in de studiezaal van het Nationaal Archief doen. Om te kunnen reserveren dient u de volgende stappen te volgen:
U maakt een profiel aan op www.gahetna.nl, en logt vervolgens in
Via de archiefinventaris (alleen de beschrijvingen met rode nummers) selecteert u het gewenste archiefstuk door op de knop 'Reserveren' te klikken
In het volgende scherm geeft u aan op welke dag u het archiefstuk wilt inzien
Indien u zich bevindt in de studiezaal en een tafelnummer heeft ontvangen kunt u dit nummer vermelden. Als u geen tafelnummer heeft kunt u tafelnummer 777 laten staan
Vervolgens bevestigt u uw reservering door deze te versturen.
Verwant materiaal
Bewaarplaats van originelen
Het originele materiaal bevindt zich in het Domeinkantoor te Suriname.
Beschikbaarheid van kopieën
Beschrijving van de series en archiefbestanddelen
- 1778-1789, 3914
  Moederfilm 1.1.1396.
- 1789-1796, 3915
  Moederfilm 1.1.1397.
- 1795-1796, 3916
  Moederfilm 1.1.1398.
- 1796-1801, 3917
  Moederfilm 1.1.1399.
- 1801-1813, 3918
  Moederfilm 1.1.1400.
- 1813-1824, 3919
  Moederfilm 1.1.1401.
- 1797-1801, 3920
  Moederfilm 1.1.1402.
- 1821, 3921
  Moederfilm 1.1.1403.
- 1824, 3922
  Moederfilm 1.1.1404.
  1-60
- 1824, 3923
  Moederfilm 1.1.1405.
  61-106
- 1824, 3924
  Moederfilm 1.1.1406.
  107-127
- 1824, 3925
  Moederfilm 1.1.1407.
  128-153
- 1824, 3926
  Moederfilm 1.1.1408.
  154-187
- 1824, 3927
  Moederfilm 1.1.1409.
  189-230
- 1743-1752, 3928
  Moederfilm 1.1.1410.
- 1753-1758, 3929
  Moederfilm 1.1.1411.
- 1753-1764, 3930
  Moederfilm 1.1.1412.